# 请教陈版主，国企股权转让前存在未弥补亏损是否需要冲减实收资本并减资？

提问人：wx_5db799aca55c 时间：2023-09-01 10:11:
陈版主，您好。
有国企A公司，在 2022 年 12 月 31 日，注册资本 1000 万，实收资本 1000 万，资本公积 0 ，盈余公积 0 ，未分配利润-500万（股权转让前清查出的各类资产损失），净资产账面价 500 万，净资产按收益法评估值 1100 万。原股东100%持股，打算以 2022 年 12 月 31 日的净资产评估价/注册资本（1100/1000）做依据，引进新的股东，新股东货币实缴出资 1344 万（实收资本 1222 万，资本公积 122 万），占股55%。股权转让后，国企A公司的注册资本为1000+1222（新股东增资）。
现在新股东认为原股东出资不实，理由是 2022 年账面净资产只有 500 了，但是实收及注册资本还有 1000 ，账务上应该将未分配利润-500冲减实收资本，并进行相应的减资程序。如果当初没进行减资处理，那现在就必须就净资产 500 万和注册资本 1000 万的差额进行补足。
我方找到的相关规定有：
《公司法》第 95 条：有限责任公司变更为股份有限公司时，折合的实收股本总额不得高于公司净资产额。
《企业国有资产法》第 42 条 企业改制应当按照规定进行清产核资、财务审计、资产评估，准确界定和核实资产，客观、公正地确定资产的价值。企业改制涉及以企业的实物、知识产权、土地使用权等非货币财产折算为国有资本出资或者股份的，应当按照规定对折价财产进行评估，以评估确认价格作为确定国有资本出资额或者股份数额的依据。不得将财产低价折股或者有其他损害出资人权益的行为。
《中央企业公司制改制工作实施方案》二、规范操作：（三）确定注册资本。改制为国有独资公司或国有及国有控股企业全资子公司，可以上一年度经审计的净资产值作为工商变更登记时确定注册资本的依据，待公司章程规定的出资认缴期限届满前进行资产评估。改制为股权多元化企业，要按照有关规定履行清产核资、财务审计、资产评估、进场交易等各项程序，并以资产评估值作为认缴出资的依据。
也就是说从公司法以及国有资产管理等法规方案中，都是支持以经评估的净资产值作为出资依据的。折合的实收股本总额不得高于公司净资产额约束的是股改这种情况，不包含有限责任公司引进股东的情况。那么，在引进新股东前的注册资本 1000 万，经评估的净资产值 1100 万，就已经足额履行了出资义务。
现在没想明白的是，股东进行产权交易，清查的损失A公司就一定必须在账务上用实收资本把亏损填平吗？现在交易已经完成，实际上也不可能回到过去进行减资处理。我个人认为损失放在未分配利润造成负数，也是没有问题的，也不违背企业会计准则。
如果又要补足差额 500 万，实际上造成实收资本超过注册资本，多出部分只能计入资本公积，且原股东补足注资的 500 万，是并没有纳入评估的，要么要新股东同步增资，要么就要调整原股东的持股比例了，调整就可能会改变控股权了。

回答人：chenyiwei
没有规定此时的被重组企业必须减资并弥补留存收益红字。遇到这类情况，被投资企业分红能力确实是受到限制的，必须先弥补完此前的累计亏损才可以向股东分红。
建议在新股东按约定出资到位后，通过股东之间无偿转让部分股份的方式，使得重组后企业的各股东出资比例与其用于出资的净资产的公允价值比例一致，以平衡各方利益。
从会计理论上讲，实收资本属于由股东出资形成的权益，留存收益属于由经营积累形成的权益，这两者之间是有严格界限的。后一类权益可以通过留存收益转增资本的方式转为前一类权益，但前一类权益不能转为后一类权益。